【裁判字號】    98,訴,2045
【裁判日期】    990810
【裁判案由】    損害賠償
【裁判全文】
臺灣桃園地方法院民事判決              98年度訴字第2045號
原      告  安捷國際旅行社有限公司
法定代理人  Ｅ○○
訴訟代理人  李銘洲律師
複代理人    湯其瑋律師
被      告  黃○○
            甲○○
            Ｊ○○
            Ｆ○○
            Ｌ○○
            丑○○
            己○○
            巳○○
            申○○
            丙○○
            丁○○
            辰○○
            玄○○
            Ｇ○○
            辛○○
            宙○○
            酉○○
            卯○○
            亥○○
            Ｉ○○
            Ａ○○
            戊○○
            Ｃ○○
            宇○○
            Ｈ○○
            庚○○
            子○○
            Ｋ○○
            天○○
            癸○○
            未○○
            Ｂ○○
            戌○○
            壬○○
            寅○○
            乙○
            午○○
共      同
訴訟代理人  邱國旺律師
上列當事人間請求損害賠償事件，於民國99年7月20日辯論終結
，本院判決如下：
    主  文
被告黃○○、甲○○、Ｌ○○、丑○○、己○○、巳○○、申○○、丙○○、辰○○、Ｇ○○、酉○○、卯○○、亥○○、賴彥
洪、Ａ○○、戊○○、Ｃ○○、庚○○、鐘志文、Ｂ○○、戌○○、乙○、寅○○、未○○、癸○○、天○○、Ｈ○○、Ｉ○○
、丁○○、Ｆ○○、宙○○、壬○○、Ｊ○○、玄○○、宇○○
、辛○○、子○○應各給付原告新台幣玖仟零壹拾貳元，及被告
黃○○、甲○○、Ｌ○○、丑○○、己○○、巳○○、申○○、
丙○○、辰○○、Ｇ○○、酉○○、卯○○、亥○○、賴彥洪、
Ａ○○、戊○○、Ｃ○○、庚○○、鐘志文、Ｂ○○、戌○○、
乙○自民國九十八年十二月五日起；被告寅○○、未○○、癸○○、天○○、Ｈ○○、Ｉ○○、丁○○、Ｆ○○自民國九十八年
十二月八日起；被告宙○○、壬○○自民國九十八年十二月十七
日起；被告Ｊ○○、玄○○、宇○○、辛○○、子○○自民國九
十八年十二月十八日起，均至清償日止，按週年利率百分之五計
算之利息。
原告其餘之訴駁回。
訴訟費用由被告黃○○、甲○○、Ｌ○○、丑○○、己○○、巳
○○、申○○、丙○○、辰○○、Ｇ○○、酉○○、卯○○、亥
○○、賴彥洪、Ａ○○、戊○○、Ｃ○○、庚○○、鐘志文、Ｂ
○○、戌○○、乙○、寅○○、未○○、癸○○、天○○、Ｈ○○、Ｉ○○、丁○○、Ｆ○○、宙○○、壬○○、Ｊ○○、玄○○、宇○○、辛○○、子○○各負擔三十七分之一，餘由原告負
擔。
本判決第一項得假執行，第一項所列被告各以新台幣玖仟零壹拾
貳元為原告供擔保後得免為假執行。
原告其餘假執行之聲請駁回。
    事實及理由
壹、程序事項：
（一）按原告於判決確定前，得撤回訴之全部或一部。但被告已
      為本案之言詞辯論者，應得其同意。訴之撤回，被告於期
      日到場，未為同意與否之表示者，自該期日起；其未於期
      日到場或係以書狀撤回者，自前項筆錄或撤回書狀送達之
      日起，十日內未提出異議者，視為同意撤回。民事訴訟法
      第262 條第1 項、第4 項即有明文。次按訴狀送達後，原
      告不得將原訴變更或追加他訴。但請求基礎事實同一、擴
      張或減縮應受判決事項之聲明者，不在此限，同法第255
      條第1 項第2 、第3 款亦定有明文。查原告業於本院民國
      99年7 月20日言詞辯論程序中，當庭撤回對地○○、Ｄ○○之訴訟，並經地○○當庭表示同意，自生撤回該部分訴
      訟之效力。另原告提出就Ｄ○○部分撤回之書狀，亦於民
      國99年7 月23日送達予Ｄ○○，未據提出異議，視為同意
      撤回。
（二）原告提起本件訴訟，本係請求被告應各給付新台幣（下同
      ）20,000元，及均自起訴狀繕本送達翌日起至清償日止，
      按週年利率百分之5 計算之利息。另於99年5 月24日具狀
      變更訴之聲明係除被告黃○○外之被告應各給付9,145 元
      ，及均自起訴狀繕本送達翌日起至清償日止，按週年利率
      百分之5 計算之利息，另被告黃○○應給付64,196元，暨
      自起訴狀繕本送達翌日起至清償日止，按週年利率百分之
      5 計算之利息。嗣於99年7 月20日再變更其訴之聲明係被
      告應各給付9,012 元，並均自起訴狀繕本送達翌日起至清
      償日止，按週年利率百分之5 計算之利息。核屬擴張、縮
      減其訴之聲明，復請求之基礎事實同一，應予准許。
貳、實體事項
一、原告主張：
（一）被告黃○○係國立體育大學體育推廣學系（下稱體育大學
      體育推廣系）四年級之導師，其餘被告則係體育大學體育
      推廣系四年級之學生。緣體育大學體育推廣系欲舉行四年
      級學生之畢業旅行，原告遂於98年6 月16日至國立體育大
      學，與其他旅行社一同公開競標，當場即由被告等人決議
      ，由原告公司承辦，並約定行程係峇里島團體優惠行程，
      團費係20,000 元 ，並由訴外人地○○擔任前開活動之負
      責人，代理其餘被告（除被告午○○外，詳後述）及訴外
      人李智瑋與原告聯繫、商談畢業旅行相關事宜，並決定畢
      業旅行之日期訂於98年9 月14日至同月19日後，被告壬○○遂經其他被告之同意，將其所保管之畢業旅行基金匯款
      72,000元至地○○之帳戶內，另被告Ｊ○○、丙○○、酉
      ○○則各交付現金2,000 元予地○○，作為畢業旅行之訂
      金，且地○○經原告囑託後，即持續保管前開旅遊訂金。
      被告等人更於98年7 月起即陸續提出護照、證件、旅客名
      單及住房分配表，委由原告辦理畢業旅行所需之護照及相
      關手續。
（二）嗣因國立體育大學訂98年9 月14日為開學日，且部分被告
      預定擔任高雄世界運動會、台北聽障奧林匹克運動會義工
      之故，乃於98年7 月底告知原告，需將旅遊日期改為98年
      9 月9 日至9 月13日，然因本件旅遊之人數眾多，原告無
      法訂購41人份之98年9 月9 日、13日之直飛機票，經原告
      與地○○磋商後，兩造即合意決定採取桃園國際機場至雅
      加達，另由雅加達往峇里島之轉機方式後，原告遂於98年
      8 月11日委請訴外人東南旅行社股份有限公司（下稱東南
      旅行社）訂購系爭活動之轉機機位及峇里島當地飯店、活
      動行程，而地○○亦於98年8 月26日向國立體育大學提出
      畢業旅行之聲請。又李智瑋因家庭因素，遂與原告合意終
      止旅遊契約，而改由被告午○○參加本次畢業旅行。從上
      可知，兩造確實已達成旅遊契約。
（三）惟被告黃○○竟於98年8 月31日以峇里島有新流感疫情（
      即H1N1，下稱新流感）為由，要求其餘被告取回護照，然
      當時峇里島並非新流感之疫區，原告即認被告黃○○此舉
      有所不妥，乃依原訂行程於98年9 月1 日至國立體育大學
      招開行前說明會，原告更於當場確認被告等人仍繼續參予
      畢業旅行才離去。詎地○○竟於當晚電話告知，被告等人
      決定終止旅遊契約，原告聽聞後，隨即返回國立體育大學
      與被告黃○○協商未果後，即於98年9 月1 日傳真方式，
      再與被告等人確認係否履行本件旅遊契約，竟遭被告黃○○以兩造並未簽立書面契約，且飛機航班與原提供之規劃
      不同，拒絕履行。再事後原告驚覺，被告黃○○本係以新
      流感為由，佯稱國立台灣體育大學不同意被告等人前往峇
      里島進行畢業旅行，然渠等竟於98年9 月間，與其他旅行
      社簽立旅遊契約，並前往峇里島旅遊，更可見被告等人違
      反誠信。
（四）又原告當初係委由東南旅行社代為訂購機票、峇里島飯店
      及活動行程，今因被告等人片面違法終止旅遊契約，並拒
      絕履行本件旅遊契約，致原告受有須支付東南旅行社前開
      費用之損害。東南旅行社更已向臺灣臺北地院提起訴訟，
      並請求飛機票、飯店費用及本得賺取之營業利益，約500,
      000 餘元，經原告與其磋商，東南旅行社才同意原告僅需
      賠償機票、飯店等相關費用，原告旋於99年5 月14日與東
      南旅行社達成和解，確定前開之費用，被告每人須支付美
      金277 元（含中段機票美金160 元、住宿費用117 元），
      則被告每人應負擔（以美金兌換新台幣兌率31.73 ）9,01
      2 元。爰依民法第514 條之9 之相關規定，請求被告負損
      害賠償責任。並聲明：被告應各給付原告9,012 元暨自起
      訴狀繕本送達翌日起至清償日止，按週年利率百分之5 計
      算之利息。
二、被告則以：
（一）被告等人早已儲蓄基金計劃辦理國外畢業旅行，並經班會
      決議推派地○○聯繫有意承辦之3 家旅行社於98年6 月16
      日至校說明行程，經被告等人表決，選擇原告提出之行程
      ，據為辦理畢業旅行之方案，並推派Ｄ○○及地○○為畢
      業旅行之主辦人，然渠等2 人僅係體育大學體育推廣系之
      傳達人，蓋原告締約之對象，應係體育大學體育推廣系，
      關於系爭旅遊之ㄧ切事宜，均需由體育大學體育推廣系之
      全班同學為多數決。是以，地○○、Ｄ○○均無權代被告
      為任何意思表示。
（二）又體育大學體育推廣系雖決議由原告辦理畢業旅行，然兩
      造就畢業旅行之日期、行程、飛行方式等契約內容，均未
      洽商達成合意。況原告聲稱，其於98年8 月11日委請東南
      旅行社訂購機票、峇里島之飯店及當地旅遊行程，均係原
      告之個人行為，且被告亦不知悉，更與被告無涉。再原告
      於98年6 月16日之旅遊說明會，所提出之規劃行程，僅係
      要約之引誘，嗣後因原告表示旅遊之方式需採用轉機之方
      式，業已變更原要約而應視為係新要約，又因採用轉機之
      方式，業已大幅減少被告等人實際得於峇里島旅遊之時間
      ，被告等人之中多有人表示不同意新要約之意思。更於98
      年9 月1 日之行前說明會，原告提出最後確認之旅遊行程
      時，經班會之投票，僅少數之被告同意原告之新要約，故
      原告之新要約既已遭否決，兩造自無達成意思表示之合致
      ，旅遊契約自未成立。再依國立體育大學校外學生活動安
      全輔導辦法，第5 條中業已明定，舉辦學生校外旅行，需
      提出合格旅行社之契約書，且上開規定，亦為原告所知悉
      ，顯見本件旅遊契約需以書面為之，然兩造迄今未簽立書
      面之旅遊契約，足證兩造並未成立旅遊契約之合意。況被
      告等人雖前後交付護照、證件及住房分配表等，均僅係成
      立旅遊契約前之準備而已。況被告午○○自始未與原告磋
      商，何來與原告成立旅遊契約。
（三）縱鈞院認定兩造間之旅遊契約業已成立，然原告主張其所
      受之損害，並已與東南旅行社達成和解等，均無法證明原
      告確實受有該等損害，另依原告所提之相關單據，均無法
      證明東南旅行社確實有支出機票及旅館費用，甚而其所提
      出之會計傳票，打字部分僅列載1 元，其餘皆係以手撰寫
      ，更可見係因應本件訴訟而製作，從上可知，東南旅行社
      實無任何損害，則原告自應無任何之損害。
      並聲明：原告之訴駁回。如受不利判決，願供擔保請准宣
      告假執行。
三、兩造就除被告黃○○係體育大學體育推廣系四年級之導師，
    其餘被告皆係體育大學體育推廣系四年級之學生，另原告曾
    於98年6 月16日至國立體育大學舉行說明會，並經被告等人
    決議原告提出之峇里島行程，約定團費20,000元，並選認地
    ○○為活動負責人，負責與原告洽商畢業旅行相關事宜。再
    被告壬○○於98年7 月13日自其所保管之畢業旅行基金中，
    匯款72,000元至地○○之帳戶內，被告更於98年7 月間陸續
    提出護照、證件、旅客名單、住房分配表等予原告。又原告
    於98年8 月11日委請東南旅行社代為訂購機位、峇里島飯店
    及活動行程。嗣被告黃○○以兩造未達成合意，且未簽立書
    面契約為由，於98年9 月2 日發文予原告等情均不爭執，復
    有旅客名單、住房分配表、地○○存摺影本、被告等人之護
    照影本暨辦理護照收據及合團協議書、被告黃○○於98年9
    月2 日所發之文、東南旅行社函等在卷可稽（見本院卷一第
    11 至 第27頁、第198 頁、第214 頁），均堪信為真實。
四、原告主張兩造業已成立旅遊契約，嗣因被告等人擅自違法終
    止旅遊契約，致原告受有損害，因而請求被告等人負損害賠
    償責任。被告則以前開情詞置辯，則本件首應審究之爭點係
    地○○係否有權代理被告等人與原告定立旅遊契約？兩造就
    旅遊契約係否成立？原告請求被告等人負損害賠償責任是否
    有據？若有，得請求之金額為何？
（一）原告主張其於98年6 月18日至國立台灣體育大學說明後，
      被告等人業已同意將畢業旅行交由原告承辦，並全權授權
      地○○與原告連繫並辦理旅遊事宜。就此，被告則抗辯渠
      等僅係授權地○○聯繫，並無授權伊代理權云云。另被告
      午○○抗辯，伊除未曾授予地○○代理權外，更未曾誠諾
      要代替李智瑋參予系爭旅遊。然地○○於本院準備程序中
      聲稱：被告等人授權伊與Ｄ○○與原告洽商旅遊事宜，98
      年6 月18日後經同學表決，決定由原告承辦，伊並與原告
      確認係否要訂金，並與班上之總務股長討論後，即將先前
      所繳之畢業旅行基金匯至伊之帳戶，然被告中有4 人先前
      未繳納畢業旅行基金，伊遂親自向渠等收取，然與原告確
      認後，原告表示先由伊保管，待旅遊事宜確定後再收取。
      且伊之認知，係伊與被告等人皆已與原告達成旅遊契約，
      僅係未簽立書面等語（見本院卷一第206 至第209 頁）核
      與證人即原告之法定代理人楊寶慧證稱：伊係於98年6 月
      18日參予體育大學體育推廣系之招標，當時經由被告等人
      投票表決，原告獲得最高票後即離去待地○○通知參加人
      數，於洽談過程中，伊皆係與地○○聯繫，地○○並告知
      伊其係代表。另伊曾告知被告等人，訂金係2,000 元，因
      為當時係暑假，因此伊請地○○保管等情節相符（見本院
      卷第203 至第206 頁）。審酌地○○本亦係本案被告，雖
      其嗣後業與原告達成和解，然其自陳應與原告達成旅遊契
      約等如此不利於己之陳述，若非真係屬實，衡諸常情，一
      般人皆不會於訴訟之中，為如此不利於己之陳述，其之陳
      述，應屬可採。另證人楊寶慧雖係原告之法定代理人，其
      與本件訴訟，顯有利害關係，然其所稱除與地○○陳述之
      情節相合外，關於其所證述訂金係2, 000元，且係由地○○暫為保管一節，亦與被告等人不爭執匯款72,000元至地
      ○○帳戶一事相符，足認其前開陳述，尚屬可採。是以，
      被告等人業已授予地○○與原告磋商、訂約之代理權一事
      ，足堪認定。惟就被告午○○部分，既原告自陳其係嗣後
      因李智瑋因家庭因素無法前往峇里島旅遊，遂由被告午○○接替李智瑋參予系爭旅遊，則被告午○○顯未授予地○○代理權，蓋其餘被告等人授予地○○代理權之初，被告
      午○○尚無意願參予系爭旅遊，何來授予代理權之行為，
      此外原告亦未提出任何證據證明被告午○○嗣後業已授予
      地○○代理權，則就原告聲稱被告午○○亦授權地○○與
      原告磋商、訂約云云，自不足採。
（二）被告雖抗辯，渠等僅授權地○○聯繫，任何事由均需被告
      同意，況與原告磋商契約者，應係體育大學體育推廣系，
      而非個別被告，任何事項，自應由體育大學體育推廣系之
      學生表決，因而被告等人不可能授予地○○代理權云云。
      惟無論係被告各別抑或以體育大學體育推廣系與原告磋商
      、訂立旅遊契約，均得授權予地○○代理權，則被告空言
      指稱與原告磋商者係體育大學體育推廣系，因而不可能授
      權地○○代理權，自屬無據。況被告亦自承業已交付護照
      、證件、旅客名單及住房分配表，若非兩造業以成立旅遊
      契約，被告為何會交付上揭證件及文件。就此，被告雖再
      抗辯，交付前開證件、文件，僅係磋商旅遊契約之準備而
      已，更屬謬論，蓋兩造如僅於磋商階段，被告等人為何除
      交付訂金外，甚而還交付護照等證件及房間配置表，且上
      開事項理應係旅遊契約成立後，才會交付之物品，否則豈
      有尚未知悉旅遊契約係否成立，已先將護照等證件交付，
      甚而係房間配置表，被告上開所辯，顯與常理不合。況被
      告亦自陳渠等於98年6 月18日投票表決由原告承辦畢業旅
      行後，直至98年8 月底均未與其他旅行社洽談，復原告早
      於98年8 月11日即委請東南旅行社代訂機票、峇里島之飯
      店及當地之旅遊行程，亦為被告所不爭執。若非兩造間確
      實已成立旅遊契約，原告豈會早於98年8 月間即著手處理
      旅遊行程之事務，且被告等人於98年6 月18日至98年8 月
      底之期間均未與他家旅行社洽談，皆足以佐證兩造之旅遊
      契約業已成立。從上可知，被告（除被告午○○外）等人
      除確實授予地○○代理權外，亦與原告成立旅遊契約等節
      ，均堪認定。至被告午○○部分，其除未授予地○○代理
      權外，觀之原告提出旅客保險名單、護照影本、代辦護傳
      真予東南旅行社之旅客名單等資料（見本院卷一第11至第
      27 頁 、本院卷二第64頁），其上除2009、9 、9 日名單
      上（見本院卷一第12頁），於李智瑋之名字旁，以手繕寫
      「莊凱威」外，並無任何被告午○○參予系爭旅遊之相關
      資料，實難認原告業與被告午○○達成旅遊契約之合意，
      此外原告復無提出其他證據以實其說。是以，原告主張其
      業與被告午○○達成旅遊契約之協議，自屬無據。
（三）被告另抗辯，被告業已表明本件旅遊契約，需要書面簽立
      ，而兩造迄今均未簽立書面契約，足證兩造間就旅遊契約
      ，尚未成立。惟被告所持兩造就本件旅遊契約需要書面約
      定之理由，不外乎係依國立體育大學之校外學生活動安全
      輔導辦法第5 條規定（見本院卷一第291 頁），需有合格
      旅行社之書面契約，而Ｄ○○曾向原告索取書面契約，且
      地○○亦於98年8 月26日向學校提出校外旅遊活動之申請
      ，足證兩造間之旅遊契約，需以書面旅遊契約為之。惟按
      旅遊營業人因旅客之請求，應以書面記載左列事項，交付
      旅客…，民法第514 條之2 定有明文。基此，民法上之旅
      遊契約原則上無需書面訂立，僅當事人之旅遊契約之內容
      達成合意即生效力，惟於旅客有所要求時，即需以書面定
      立。而國立體育大學之校外學生活動安全輔導辦法雖就學
      生辦理校外旅遊，須出具合格旅行社之書面契約，然其僅
      係國立體育大學基於校內學生安全管理之內部措施，自不
      得僅依前開辦法即驟認本件旅遊契約需以書面為之。況地
      ○○亦聲稱，伊根本不知悉出國旅遊須陳報學校，因伊係
      第一次承辦，所以亦未告知原告本件旅遊，需向學校報備
      等語（見本院卷一第207 頁）。另Ｅ○○亦證稱：伊曾傳
      真1 份書面契約予Ｄ○○，然其僅係供作Ｄ○○向學校請
      假之用，且當時伊在家，遂就隨便傳真1 份契約書予Ｄ○○，但伊告知Ｄ○○，該份契約書僅係供被告等人請假之
      用等語（見本院卷一203 頁）。可證被告等人向原告要求
      提供書面契約，僅係用以應付國立體育大學前開之措施，
      此外被告並未提出其他證據證明，確實曾向原告表示，系
      爭旅遊契約需以書面簽立為之。則被告所辯，兩造未簽立
      書面契約，因而系爭旅遊契約並未成立云云，為不足採。
（四）又被告抗辯，原告於98年6 月18日到校說明時，告知係採
      用直飛之方式前往峇里島，然嗣後卻改為以轉機之方式前
      往峇里島，如此一來，被告實際於峇里島旅遊之時間即大
      幅減少，已與原契約之內容不符，而應視為係原告所為之
      新要約，然前開轉機之方式，業經體育大學體育推廣系之
      同學否決，兩造自無成立契約云云。然兩造應於98年6 月
      間已成立旅遊契約，如於前述。是以，縱嗣後兩造就旅遊
      契約之細節再有所磋商，僅係就契約內容為商討，應無礙
      於契約之效力。今被告雖辯，係因原告改用轉機之方式，
      業已影響被告等人關於本件旅遊之權益。然地○○於本院
      時聲稱：渠等本係決定98年9 月16日、17日前往峇里島，
      然於98年7 月2 日後，才與學校之學務長討論開學日期，
      確定學期係於98年9 月14日開學，又因學校規定不得於開
      學後出國旅遊，因此只得改期，當時原告曾詢問係否得於
      9 月7 日、8 日出發，然因有部分被告參予聽障奧運之志
      工，且係至9 月7 日才結束，並表示8 日才發太趕，才與
      原告表示旅遊期間係98年9 月9 日至9 月13日。又原告表
      示前開期間無法全數訂到直飛機票，係否得採用一半同學
      直飛、一半同學轉飛，嗣後經被告等人決議，一起採用轉
      機之方式前往峇里島，過程中同學雖有抱怨，然並無反對
      之意思，伊遂向原告表示得以採用轉機之方式（見本院卷
      一第207 、第208 、第329 及第330 頁、本院卷二第21頁
      ）。核與證人即東南旅行社職員劉易昇證稱：伊於98年6
      月間陪同原告至國立體育大學做說明會，於7 月間即確定
      係由原告承作，原告並將前開業務轉包予東南旅行社，東
      南旅行社遂先訂機票，本係98年9 月14日出發，然被告嗣
      後變更出發日期為9 月9 日，因9 月9 日之機位很滿，所
      以協調係否得採用轉機之方式，經與原告確認無訛後，才
      訂票等語相符（見本院卷二第20頁）。審酌劉亦昇係與本
      案之爭議無涉，理應無甘冒刑法上偽證罪之刑責，而故意
      為不實之證言，其之證言，應屬可採。從上即知，系爭旅
      遊改採用轉機之方式，係因被告等人變更旅遊之日期所致
      ，實不足歸責予原告，應認旅遊方式改採轉機之方式，僅
      係兩造就旅遊內容之磋商，而非被告指稱原告所為之新要
      約，況地○○實為被告等人之代理人，復於前述。其已明
      白陳稱當初伊有同意系爭旅遊改採轉機之方式，則兩造已
      就旅遊之方式改採轉機已有所合意，足堪認定。被告抗辯
      原告所提供旅遊行程改採轉機之方式係新要約，且被告等
      人均未承諾，因而旅遊契約並未成立云云，為不足採。
（五）按旅遊未完成前，旅客得隨時終止契約。但應賠償旅遊營
      業人因終止契約而生之損害。民法第514 條之9 定有明文
      。查原告主張其委由東南旅行社代購機票及當地飯店暨旅
      遊行程等情，業據其提出東南旅行社訂購中華航空台北至
      雅加達來回機票、東南旅行社與天宇公司之E －MAIL往來
      紀錄、雅加達至峇里島去回程航空訂票紀錄及東南旅行社
      支付356,645 元予天宇公司之單據為證，並以此為據計算
      被告每人需支付277 元美金，即9,012 元，（見本院卷二
      第64至73頁）。對此，被告則抗辯，原告並未提出東南旅
      行社所訂購之機票不能轉賣之證明，且東南旅行社支付天
      宇公司之單據，其上由電腦所打字之之金額僅為1 元，前
      開之356,645 元係用手撰寫，顯見前開單據均僅係因應本
      件訴訟而製作，均不可信。然原告主張其受有356,645 元
      之損害，除已提出前開證物，另東南旅行社確於98年9 月
      2 日即開立單據向原告請領521,540 元，另於同年98年12
      月8 日更再次發函請原告支付終止旅遊所造成之賠償，嗣
      於99年1 月8 日向臺灣台北地方法院聲請向原告核發支付
      命令，請求被告給付440,000 元，並經臺灣台北地方法院
      99年度司促字第405 號案件受理在案，後因原告就該支付
      命令異議，視為東南旅行社對原告提起訴訟，原告與東南
      旅行社遂於99年5 月14日以原告給付東南旅行社356, 645
      元，並自99年6 月25日起，按月給付90, 000 元，直至清
      償完畢為止達成和解等情，業經本院依職權調閱臺灣臺北
      地方法院99年度北簡調字第162 號卷，核閱相符。審酌東
      南旅行社業已提出支付天宇旅行社之相關單據，復早於原
      告向本院提起訴訟前，即屢次請求原告給付因系爭旅遊所
      造成之損害，更向法院聲請核發支付命令，雖經原告提起
      異議，東南旅行社更繳納裁判費，請求法院審判，若非真
      受有如此之損害，理應不致如此大費周章，並經由法律程
      序請求，因而其前開提出之單據，應甚為可信。而被告等
      人，除向原告佯稱係因新流感疫情而無法前往峇里島旅遊
      ，而擅自終止旅遊契約外，更經由其他旅行社前往峇里島
      旅遊，復於本件訴訟中一再否認未與原告達成旅遊契約之
      合意，今再空言指摘原告並未受有前開損害，然卻未提出
      任何證據證明，實不可採，則原告請求除被告午○○外之
      其他被告各給付9,012 元為有理由，應予准許。
五、綜上所述，原告主張被告擅自終止系爭旅遊契約，致其受有
    損害，請求被告黃○○、甲○○、Ｌ○○、丑○○、己○○
    、巳○○、申○○、丙○○、辰○○、Ｇ○○、酉○○、卯
    ○○、亥○○、賴彥洪、Ａ○○、戊○○、Ｃ○○、庚○○
    、鐘志文、Ｂ○○、戌○○、乙○、寅○○、未○○、癸○○、天○○、Ｈ○○、Ｉ○○、丁○○、Ｆ○○、宙○○、
    壬○○、Ｊ○○、玄○○、宇○○、辛○○、子○○各給付
    9,012元，及均自起訴狀繕本送達翌日即被告黃○○、甲○○、Ｌ○○、丑○○、己○○、巳○○、申○○、丙○○、
    辰○○、Ｇ○○、酉○○、卯○○、亥○○、賴彥洪、Ａ○○、戊○○、Ｃ○○、庚○○、鐘志文、Ｂ○○、戌○○、
    乙○自民國98年12月5日起；被告寅○○、未○○、癸○○
    、天○○、Ｈ○○、Ｉ○○、丁○○、Ｆ○○自民國98年12
    月8 日起；被告宙○○、壬○○自民國98年12月17日起；Ｊ
    ○○、玄○○、宇○○、辛○○、子○○自民國98年12月18
    日起，均至清償日止，按週年利率百分之5 計算之利息，為
    有理由，應予准許。逾此範圍，則無理由，應予駁回。另兩
    造雖聲明願供擔保請准宣告假執行及免為假執行，惟原告勝
    訴部分，因未逾500,000 元，本院依職權宣告得為假執行；
    另被告聲明供擔保免為假執行，於法並無不合，爰酌定相當
    之擔保准許之。至於原告敗訴部分，其假執行之聲請已失所
    附麗，應併駁回之。
六、據上論結，本件原告之訴為一部有理由，一部無理由，依民
    事訴訟法第79條、第85條第1 項前段、第389 條第1 項第5
    款、第392 條第2 項，判決如主文。
中    華    民    國    99    年    8     月    10    日
                  民事第二庭 審判長 法  官  劉克聖
                                    法  官  張震武
                                    法  官  陳彥年
以上正本係照原本作成。
如對本判決上訴，須於判決送達後 20 日內向本院提出上訴狀。
如委任律師提起上訴者，應一併繳納上訴審裁判費。
中    華    民    國    99    年    8     月    10    日
                                    書記官  劉霜潔

司法院資訊處製作；財團法人民間司法改革基金會備份。
